臺灣嘉義地方法院刑事判決　　　　　　　　　　　　　九十年度交易字第二四五號
　　公　訴　人　臺灣嘉義地方法院檢察署檢察官
　　被　　　告　甲○○
右列被告因過失傷害案件，經檢察官提起公訴（九十年度調偵字第一九四號），本院
判決如左：
    主  文
甲○○因過失傷害人，處拘役伍拾玖日，如易科罰金，以佰元折算壹日。
    事  實
一、甲○○未領有小型車駕駛執照，仍於民國九十年三月十日中午十二時四十五分許
    ，駕駛車牌號碼Ｃ四－七六○七號之自用小客車，沿嘉義市○○路由西往東方向
    行駛，途經民族路與永和街口，理應注意汽車行駛時，駕駛人應注意車前狀況，
    並隨時採取必要之安全措施；又行經無號誌之交岔路口，應減速慢行，作隨時停
    車之準備，而依當時日間天候晴、路面乾燥、無缺陷、無障礙物、視距良好，並
    無不能注意之情事，竟疏未注意車前狀況及減速慢行，貿然通過上開無號誌之交
    岔路口，適有乙○○駕駛車牌號碼ＵＨＪ－八○八號之輕型機車上搭載丁○○、
    丙○○，沿永和街由北往南方向行駛至該路口處，亦疏未注意汽車行駛時，駕駛
    人應注意車前狀況，並隨時採取必要之安全措施及行經無號誌之交岔路口時，支
    線道車應暫停讓幹線道車先行之規定，兩車因而發生碰撞，致乙○○人車倒地，
    因此而受有右側雙踝開放性骨折、視神經損傷、腰部挫傷之傷害。甲○○於肇事
    後，在未為有偵查權限之機關或公務員發覺前，即親自打電話報警，並向接獲報
    案前往現場處理之嘉義市警察局第一分局長榮派出所警員自首犯罪，並而接受本
    件裁判。
二、案經乙○○訴由嘉義市警察局第一分局報請臺灣嘉義地方法院檢察署檢察官偵查
    起訴。
    理  由
一、訊據被告甲○○對其於右揭時、地駕車肇事致告訴人乙○○受傷之事實供承不諱
    ，核與告訴人指訴車禍發生之原因相符，並有診斷證明書乙紙、道路交通事故調
    查報告表乙份、事故現場照片十四幀等在卷可資佐證。按汽車行駛時，駕駛人應
    注意車前狀況，並隨時採取必要之安全措施；又行經無號誌之交岔路口，應減速
    慢行，作隨時停車之準備，道路交通安全規則第九十四條第三項及第九十三條第
    一項第四款分別定有明文，被告身為駕駛人，對於上揭規定自應注意並遵守，且
    依當時日間天候晴、路面乾燥、無缺陷、無障礙物、視距良好，又無不能注意之
    情事，詎被告未注意車前狀況及減速慢行，以致告訴人受有右側雙踝開放性骨折
    、視神經損傷、腰部挫傷之傷害，可見被告於本件車禍確有違反上述交通安全規
    則而有過失至明。次按刑法過失傷害罪，祇以加害人之有過失為致傷害之一原因
    為已足，不因被害人亦有過失而影響於犯罪之成立，但得審酌各方過失程度，為
    量刑輕重之標準（院字第六三一解釋參照），故本件告訴人雖亦違反汽車行駛時
    ，駕駛人應注意車前狀況，並隨時採取必要之安全措施及行經無號誌之交岔路口
    時，支線道車應暫停讓幹線道車先行之規定，而與有過失，但此仍不能解免被告
    應負之過失責任；即本件車禍經送請臺灣省嘉雲區車輛行車事故鑑定委員會及臺
    灣省車輛行車事故覆議鑑定委員會鑑定結果，亦同此見解，有該委員會九十年七
    月十三日嘉鑑字第九○○六五九號及九十年十月二日府覆議字第九○一八三九號
    鑑定意見書各一份附卷可參，是被告有上開過失行為，至為明確，又告訴人係因
    本件車禍而受傷，其與被告之過失行為間有相當因果關係。從而，本件事證明證
    ，被告過失傷害犯行洵堪認定。
二、核被告甲○○所為，係犯刑法第二百八十四條第一項前段之過失傷害罪。被告未
    考領駕駛執照，除為被告自承外（見偵查卷第八頁正面），復經交通部公路局嘉
    義區監理所於九十年八月二十七以（九○）嘉監二字第九○一二七三二號函函覆
    在卷，足見其於本件車禍發生時未領有駕駛執照，竟猶駕駛車輛，因而致人受傷
    ，依法負刑事責任，應依道路交通管理處罰條例第八十六條第一項規定加重其刑
    。又被告於肇事後，在未為有偵查權限之機關或公務員發覺前，即親自打電話報
    警，並向接獲報案前往現場處理之嘉義市警察局第一分局長榮派出所警員自首犯
    罪，並而接受本件裁判，除據被告所自承外，並有嘉義市警察局第一分局九十年
    九月六日九十嘉市警一刑字第一七○三四函在卷可憑，其對於未發覺之犯罪自首
    而接受裁判，應依刑法第六十二條前段自首之規定減輕其刑，上開加重減輕事由
    並依例先加後減之。爰審酌被告對於本件車禍所生之危害、肇事後之態度、及迄
    今尚未與被害人達成民事和解等一切情狀，量處如主文所示之刑，並諭知易科罰
    金之折算標準，以示懲儆。
據上論斷，應依刑事訴訟法第二百九十九條第一項前段，道路交通管理處罰條例第八
十六條第一項，刑法第二百八十四條第一項前段、第六十二條前段、第四十一條第一
項前段，罰金罰鍰提高標準條例第一條前段、第二條，判決如主文。
本案經檢察官朱介斌到庭執行職務。
中      華      民      國    九十一    年      一      月      四      日
                                臺灣嘉義地方法院刑事第二庭
                                         法  官  黃  仁 勇
右正本證明與原本無異。
如不服本判決，應於判決送達後十日內向本院提出上訴狀( 應附繕本 )。
中      華      民      國    九十一    年      一      月      四      日
                                        書記官  呂  權  芳
附錄本判決論罪科刑法條：
刑法第二百八十四條：
因過失傷害人者，處六月以下有期徒刑、拘役或五百元以下罰金，致重傷者，處一年
以下有期徒刑、拘役或五百元以下罰金。
從事業務之人，因業務上之過失傷害人者，處一年以下有期徒刑、拘役或一千元以下
罰金，致重傷者，處三年以下有期徒刑、拘役或二千元以下罰金。
